【裁判字號】    99,訴,709
【裁判日期】    990621
【裁判案由】    偽造文書等
【裁判全文】
臺灣高雄地方法院刑事判決               99年度訴字第709號
公  訴  人  臺灣高雄地方法院檢察署檢察官
被      告  丙○○
上列被告因偽造文書等案件，經檢察官提起公訴（99年度偵字第
8229號），被告於本院準備程序中就被訴事實均為有罪陳述，經
合議庭裁定由受命法官以簡式審判程序審理，並判決如下：
    主  文
丙○○犯竊盜罪，累犯，處有期徒刑肆月；又犯詐欺取財罪，未
遂，累犯，處有期徒刑肆月；又共同犯偽造特種文書罪，累犯，
處有期徒刑參月。扣案偽造「甲○○」之身分證、高雄醫學大學
附設陳中和紀念醫院之識別證各壹張，均沒收之；又犯行使偽造
私文書罪，累犯，處有期徒刑捌月。扣案偽造「甲○○」之印章
參枚、汽機車駕駛人異動登記書上偽造「甲○○」之印文壹枚，
及偽造「甲○○」之普通小型車駕駛執照壹張、均沒收之。應執
行有期徒刑壹年肆月。扣案偽造「甲○○」之身分證、高雄醫學
大學附設陳中和紀念醫院之識別證，及普通小型車駕駛執照各壹
張、偽造「甲○○」之印章參枚、汽機車駕駛人異動登記書上「
甲○○」印文壹枚，均沒收之。
    事  實
一、丙○○前因違反毒品危害防制條例案件，經本院92年度訴字
    第2587號分別判處有期徒刑6 月、4 月，並定應執行有期徒
    刑8 月確定，甫於民國94年4 月11日因縮刑期滿執行完畢。
    豈仍不思悔改：
  (一)先於99年1 月19日下午6 時在高雄市○○○路190 巷，見乙○○所持有之塑膠盒（內有發票人國泰人壽保險股份有限公
    司，發票日99年1 月5 日，付款人國泰世華銀行中華分行，
    受款人曾靜柔，金額2749元，票號AU000000 0之支票1 紙，
    及要保人分別為曾儀欣、曾靜柔、甲○○等人之國泰人壽保
    險股份有限公司契約書6 本）置於其機車座墊上，竟萌生不
    法所有之意圖，趁機竊取之。
  (二)得手後發現要保人甲○○之保險契約書上記載其繳交保險費
    之方式係利用國泰世華銀行帳號000000000000號帳戶之財富
    金融卡（按結合信用卡及金融卡功能）繳款，獲知甲○○必
    持有該銀行之財富金融卡，竟另行起意，意圖為自己不法之
    所有，基於向國泰世華銀行詐領補發甲○○在該行之財富金
    融卡之犯意，於同年2 月22日先假冒甲○○身份，打電話給
    該銀行金融服務部之客服人員佯稱伊在該行上揭帳戶之財富
    金融卡遺失為由，申請補發，並通過基本資料之核對，使該
    行陷於錯誤，誤認係甲○○本人申請補發，而進行補發之作
    業程序。
  (三)丙○○又見上揭要保人甲○○之保險契約書內有甲○○之基
    本資料，遂與綽號「阿海」之成年男子，共同基於偽造「甲○○」之身分證、高雄醫學大學附設陳中和紀念醫院識別証
    之犯意聯絡，先於99年2 月23日某時，於高雄市區某處，由
    丙○○將本人之照片，交予綽號「阿海」之男子，由綽號「
    阿海」偽造與甲○○之基本資料相符，但貼有丙○○照片之
    身分証、高雄醫學大學附設陳中和紀念醫院識別証各1 張完
    成後，於99年2 月27日某時，在高雄市○○○路、瑞源路口
    之全家便利超商前交予丙○○而持有之。
  (四)丙○○於99年3 月2 日上午某時，另基於行使偽造私文書、
    行使偽造特種文書，及使公務員登載不實之犯意，先在位於
    高雄縣鳳山市○○路之交通部公路總局高雄區監理所附近，
    委請不知情之人偽刻「甲○○」之印章3 顆，隨即於同日上
    午11時許，前往公路總局高雄區監理所，以遺失為由，持上
    開偽造「甲○○」之身分証及丙○○本人照片，冒用「甲○○」名義，並在汽（機）車駕駛人異動登記書上盜蓋上開偽
    刻之「甲○○」印章後，偽以「甲○○」名義，申請補發普
    通小型車駕駛執照，使該公務員不察，誤信係甲○○本人因
    駕照遺失而申請補發，將此不實之事項登載於職務上所掌之
    汽（機）車駕駛人異動登記書上，並補發貼有丙○○照片之
    「甲○○」普通小型車駕駛執照1 張予丙○○。
  (五)丙○○取得上揭駕照後，隨即承前向國泰世華銀行詐領補發
    甲○○財富金融卡之犯意，於同日上午前往國泰世華銀行東
    高雄分行欲領取補發之財富金融卡，惟因印鑑不符無法領取
    ，乃於同日中午轉往高雄縣鳳山市○○○路203 號甲○○原
    開戶之國泰世華銀行鳳山分行，持上揭偽造「甲○○」之身
    分証、印章要求變更印鑑以領取財富金融卡，為該行人員發
    現該身分証係偽造而報警處理。嗣經警於同日中午12時40分
    在該行內當場逮獲丙○○，並從其身上扣得偽造「甲○○」
    之身分証及高雄醫學大學附設陳中和紀念醫院之識別証各1
    張、「甲○○」印章3 顆，及公路總局高雄區監理所補發貼
    有丙○○照片之「甲○○」普通小型車駕駛執照1 張，以及
    上開竊得之支票1 紙、保險契約6 本等物。
二、案經甲○○、乙○○訴由高雄縣政府警察局鳳山分局移請臺
    灣高雄地方法院檢察署檢察官偵查起訴。
    理  由
一、按本件被告丙○○所犯刑法第320 條第1 項之竊盜罪、同法
    第339 條第3 項、第1 項之詐欺取財未遂罪、同法第212 條
    之偽造特種文書罪，及同法第216 條、第210 條之行使偽造
    私文書罪、同法第216 條、第212 條之行使偽造特種文書罪
    、同法第214 條之使公務員登載不實文書罪，均係死刑、無
    期徒刑、最輕本刑為3 年以上有期徒刑以外之罪，其於準備
    程式就前揭被訴事實均為有罪之陳述，經依法告知簡式審判
    程式之旨，並聽取當事人之意見後，本院認無不得或不宜改
    依簡式審判程式進行之處，爰依刑事訴訟法第273 條之1第1
    項，裁定由受命法官獨任進行簡式審判程式，合先敘明。
二、上揭事實，業據被告丙○○於本院審理時坦承不諱（本院卷
    第44至46頁），核與證人即告訴人甲○○、乙○○、證人林
    千平於警詢中之證述相符（警卷第5 至6 、7 至9 、10至12
    頁）。此外復有扣案之偽造「甲○○」之身分證、高雄醫學
    大學附設陳中和紀念醫院之識別証各1 張、偽刻「甲○○」
    之印章3 顆、交通部公路總局高雄區監理所補發貼有被告丙○○照片之「甲○○」普通小型車駕照1 張，及高雄縣政府
    警察局鳳山分局忠孝派出所扣押筆錄、扣押物品目錄表及扣
    押物品收據（警卷第15至19頁）、扣押物照片15幀（警卷第
    20至27頁）、甲○○國泰世華商業銀行印鑑卡影本（警卷第
    28頁）、贓物認領保管單（警卷第29頁）、國泰世華商業銀
    行99年3 月22日國世鳳山字第135 號函（偵卷第24頁）、交
    通部公路總局高雄區監理所99年4 月7 日高監駕字第099015
    171 號函暨檢送汽（機）車駕駛人異動登記書（偵卷第29至
    30頁）在卷可稽。是被告上開自白，均核與事實相符，應堪
    採信。本件事證明確，被告上揭犯行，均堪以認定，應依法
    論罪科刑。
三、核被告就事實欄一、(一)部分所為，係犯刑法第320 條第1 項
    之竊盜罪；就事實欄一、(二)、(五)部分所為，係犯同法第339
    條第3 項、第1 項之詐欺取財未遂罪、同法第216 條、第21
    2 條之行使偽造特種文書罪。又被告基於一詐欺取財之決意
    ，為達成其同一犯罪所為接續各舉動，屬法律概念之一行為
    ，應論以一詐欺取財未遂罪。又被告以一行為，同時觸犯詐
    欺取財未遂、行使偽造特種文書2 罪，為想像競合犯，應依
    刑法第55條規定，從一情節較重之詐欺取財未遂罪處斷；就
    事實欄一、(三)部分所為，係犯刑法第212 條之偽造特種文書
    罪。被告與綽號「阿海」之男子就偽造「甲○○」之身分證
    、高雄醫學大學附設陳中和紀念醫院之識別証部分之行為，
    有犯意聯絡及行為分擔，應論以共同正犯。被告以一行為，
    同時偽造「甲○○」之身分證、高雄醫學大學附設陳中和紀
    念醫院之識別証之行為，為同種想像競合犯，應依刑法第55
    條規定論以一偽造特種文書罪；按因行使偽造私文書詐財，
    其偽造他人之印章，及蓋用偽印文於委託函上，係屬偽造私
    文書行為之一部，不另構成偽造印章、印文之罪（最高法院
    44年台上字第864 號判例要旨參照）。本件被告就犯罪事實
    欄一、(四)部分所為，係犯刑法第216 條、第210 條之行使偽
    造私文書罪、同法第216 條、第212 條之行使偽造特種文書
    罪、同法第214 條使公務員登載不實文書罪。上開偽造印章
    、印文之行為係偽造私文書之階段行為，應不另論。被告偽
    造私文書之低度行為，為行使偽造私文書之高度行為所吸收
    ，不另論罪。又被告所為行使偽造特種文書、使公務員登載
    不實之犯行同時觸犯行使偽造私文書行為，為想像競合犯，
    應依刑法第55條規定，從一重之行使偽造私文書罪處斷。被
    告所為上開4 罪，犯意個別，行為互殊，應予分論併罰。被
    告前有如事實欄一所示之前科紀錄，甫於94年4 月11日因縮
    刑期滿執行完畢，有臺灣高等法院被告前案紀錄表在卷可稽
    ，其於有期徒刑執行完畢後5 年內，故意再犯上揭犯行，均
    為累犯，應均依刑法第47條第1 項加重其刑。
四、爰審酌被告因見他人將財物置於機車座墊上，即生貪念加以
    竊取，又從竊得之財物中獲悉他人之身分、金融機構往來等
    資料後，竟冒用他人身分資料偽造他人身分證、服務識別證
    ，再持偽造之證件向監理機關冒名申請補發駕照，進而欲向
    金融機構詐領補發財富金融卡，以圖謀詐領他人之帳戶存款
    ，損害他人之財產權益，及戶政機關、交通監理機關對於核
    發證件之管理正確性，且徒增警察機關追緝犯罪之困難程度
    ，本應嚴懲，惟念及犯後於本院審理時坦承全部犯行，堪認
    具有悔意，且所竊得之財物，業經告訴人乙○○領回，有卷
    附贓物認領保管單（警卷第29頁）可稽等一切情形，酌情分
    別量處如主文所示之刑，並定其應執行之刑如主文所示，以
    資懲儆。又扣案偽造「甲○○」之身分證、高雄醫學大學附
    設陳中和紀念醫院之識別証、貼有被告照片之「甲○○」普
    通小型車駕駛執照各1 張，均為被告所有，業據被告供述在
    卷（本院卷第50頁），且因本案犯罪所生或所得之物，應依
    刑法第38條第1 項第3 款宣告沒收之。另扣案偽造之「甲○○」印章3 枚、汽機車駕駛人異動登記書上偽造之「甲○○
    」印文1 枚，不問屬於犯人與否，均應依刑法第219 條宣告
    沒收之。
據上論斷，應依刑事訴訟法第273 條之1 第1 項、第299 條第1
項前段，刑法第216 條、第210 條、第212 條、第214 條、第32
0 條第1 項、第339 條第3 項、第1 項、第47條第1 項、第51條
第1 項第5 款、第55條、第38條第1 項第3 款、第219 條，判決
如主文。
本案經檢察官魏豪勇到庭執行職務。
中    華    民    國    99    年    6     月    21    日
                    刑事第六庭        法  官  曾仁勇
以上正本證明與原本無異。
如不服本判決應於收受送達後10日內向本院提出上訴書狀，並應
敘述具體理由；如未敘述上訴理由者，應於上訴期間屆滿後20日
內向本院補提理由書（均須按他造當事人之人數附繕本）「切勿
逕送上級法院」。
中    華    民    國    99    年    6     月    21    日
                                      書記官  王紀芸
附錄論罪科刑之法條：
中華民國刑法第210條
偽造、變造私文書，足以生損害於公眾或他人者，處5 年以下有
期徒刑。
中華民國刑法第212條
偽造、變造護照、旅券、免許證、特許證及關於品行、能力服務
或其他相類之證書、介紹書，足以生損害於公眾或他人者，處1
年以下有期徒刑、拘役或3 百元以下罰金。
中華民國刑法第214條
明知為不實之事項，而使公務員登載於職務上所掌之公文書，足
以生損害於公眾或他人者，處3 年以下有期徒刑、拘役或5 百元
以下罰金。
中華民國刑法第216條
行使第210 條至第215 條之文書者，依偽造、變造文書或登載不
實事項或使登載不實事項之規定處斷。
中華民國刑法第320條第1項
意圖為自己或第三人不法之所有，而竊取他人之動產者，為竊盜
罪，處5 年以下有期徒刑、拘役或5 百元以下罰金。
中華民國刑法第339條
意圖為自己或第三人不法之所有，以詐術使人將本人或第三人之
物交付者，處5 年以下有期徒刑、拘役或科或併科1 千元以下罰
金。
以前項方法得財產上不法之利益或使第三人得之者，亦同。
前二項之未遂犯罰之。

司法院資訊處製作；財團法人民間司法改革基金會備份。
